臺灣嘉義地方法院民事裁定
110年度嘉簡調字第29號
聲  請  人  台新國際商業銀行股份有限公司

法定代理人  尚瑞強  


相  對  人  王清松即東港活海產


            王**    
上列聲請人與相對人王清松即東港活海產等間塗銷遺產分割登記
事件，本院裁定如下：
    主  文
聲請人之聲請駁回。
聲請程序費用由聲請人負擔。
    理  由
一、按法院認調解之聲請有依法律關係之性質、當事人之狀況或
    其他情事可認為不能調解或顯無調解必要或調解顯無成立之
    望者，得逕以裁定駁回之，民事訴訟法第406條第1項第1款
    定有明文。
二、本件聲請調解意旨略以：相對人即債務人王清松即東港活海
    產前向聲請人申辦企業融資借款消費使用，相對人王清松為
    連帶保證人，迄今尚積欠新臺幣158,429元及利息未清償。
    聲請人調閱相對人王清松之財產資料時，查得相對人王清松
    之被繼承人王溜遺有嘉義市○段○○段000○0○000○0○000地號土
    地及同段1330建號建物（下合稱系爭不動產），相對人王清
    松未為拋棄繼承之意思表示，因積欠聲請人上開款項未償，
    為避免其繼承系爭不動產後為聲請人追索，即與相對人王**
    協議將系爭不動產於民國95年4月23日以分割繼承為原因移
    轉登記予王**名下，侵害聲請人上開債權，爰請求相對人等
    就系爭不動產於95年9月6日之分割繼承登記予以塗銷等語。
三、經查，債務人所為之無償行為，有害及債權者，債權人得聲
    請法院撤銷之；債務人所為之有償行為，於行為時明知有損
    害於債權人之權利者，以受益人於受益時亦知其情事者為限
    ，債權人得聲請法院撤銷之，民法第244條第1項、第2項固
    有明文。惟前條撤銷權，自債權人知有撤銷原因時起，1年
    間不行使，或自行為時起，經過10年而消滅，民法第245條
    亦有明定。該項法定期間為除斥期間，其期間經過時權利即
    告消滅。此項除斥期間有無經過，縱未經當事人主張或抗辯
    ，法院亦應先為調查認定，以為判斷之依據（最高法院91年
    度台上字第2312號判決意旨參照）。本件相對人間所為之系
    爭不動產分割繼承登記日期為95年9月6日，此有聲請人提
    出系爭不動產土地及建物登記第二類謄本在卷可按，而聲請
    人係於110年1月13日始向本院聲請調解提出上開請求，亦有
    民事聲請調解狀上本院收文章戳足憑，則聲請人依民法第24
    4條所定之撤銷權，顯已逾10年之除斥期間而告消滅，聲請
    人之撤銷權既已不存在，應認不能調解，揆諸首揭說明，爰
    以裁定駁回本件調解之聲請。
四、依民事訴訟法第406條第1項第1款、第95條、第78條，裁定
    如主文。 
中　　華　　民　　國　　110 　年　　1 　　月　　18　　日
                  臺灣嘉義地方法院嘉義簡易庭
                                  法　官　羅紫庭
以上正本係照原本作成。
如不服本裁定，應於送達後10日內，向本院提出抗告狀並表明抗
告理由，如於本裁定宣示後送達前提起抗告者，應於裁定送達後
10日內補提抗告理由書（須附繕本）。
中　　華　　民　　國　　110 　年　　1 　　月　　19　　日
　　　　　　　　　　　　          書記官　葉昱琳